【裁判字號】    90,自,106
【裁判日期】    900706
【裁判案由】    侵占等
【裁判全文】
臺灣臺北地方法院刑事裁定                            九十年度自字第一六號
    自  訴  人  丁○○
    被      告  甲○○
                乙○○
右列被告因侵占等案件，經自訴人提起自訴，本院裁定如左：
    主      文
自訴駁回。
    理      由
一、本件自訴意旨略以：被告甲○○及被告乙○○均在臺北市○○○路○段九十四號
    開設萬元當舖，竟與同案被告丙○○（住所為臺北市○○區○○路四段三四五巷
    五弄十一號七樓，故本院就全部被告均有管轄權；關於丙○○之部分，將另行審
    結），基於概括之犯意，共同將被告丙○○於民國八十九年十一月一日向自訴人
    丁○○所借貸鑽石三件（分別淨重一點一六克拉、一點二一克拉及三點三九克拉
    ）共值新台幣（下同）九十三萬九千六百六十元予以侵占，並偽造當票日期，將
    本來應於八十九年十一月一日丙○○向自訴人丁○○借貸後始有可能典當之日期
    ，偽造為丙○○係於八十九年十月二十六日持前開三顆鑽石典當，而認被告甲○○及被告乙○○與被告丙○○共犯刑法第二百十條偽造私文書罪及刑法第三百三
    十五條侵占罪云云。
二、按法院或受命法官，得於第一次審判期日前，訊問自訴人、被告及蒐集或調查證
    據；若訊問及調查結果，認為案件有刑事訴訟法第二百五十二條至第二百五十四
    條之情形者，得以裁定駁回自訴，刑事訴訟法第三百二十六條第三項、第一項定
    有明文。
三、次按犯罪事實應依證據認定之，無證據不得推定其犯罪事實，刑事訴訟法第一百
    五十四條定有明文。又以自己之名義作成之文書，雖為不實之登載，無論是否足
    生損害於他人，刑法上既無處罰明文，自無論罪之餘地。最高法院著有二十年非
    字第七六號判例可資參照。本件訊據被告甲○○及乙○○。均堅詞否認有何自訴
    人所指之情事，萬元當舖是其妹乙○○所經營，與其無涉等語；被告乙○○則以
    伊僅係在經營當舖生意，並不知自訴人與同案被告丙○○間之事，係丙○○拿鑽
    石來典當，伊便依該鑽石之價值予以典當如此而已等語。經查：
    （一）被告甲○○之部分：本件自訴人認被告甲○○與被告乙○○及同案被告辜
          聰苔共犯偽造文書及侵占罪，無非係以被告甲○○亦係萬元當舖之經營者
          為其論據。惟訊據被告甲○○，供稱該當舖係其妹，即被告乙○○所經營
          ，與其無涉；被告被告乙○○亦自承伊確係該當舖實際經營人，被告郭文
          重並未介入當舖之經營等語（見本院九十年四月二十日調查筆錄）；自訴
          人後於本院調查中，亦已表示原誤會被告甲○○同係該當舖經營人，後已
          發現被告甲○○應與本案無關等語（同見本院前開筆錄）。足證被告郭文
          重所言其非萬元當舖負責人，與本件無關等語，應堪採信。是其既非萬元
          當舖實際負責人，又無證據證明其與被告丙○○間有何偽造文書及侵占罪
          嫌之犯意聯絡，當不得僅依自訴人之指訴，即認定被告甲○○犯罪。
    （二）被告乙○○之部分：本件自訴人認被告乙○○及同案被告丙○○共犯偽造
          文書及侵占罪，無非係以被告乙○○係萬元當舖之經營者，竟倒填當票之
          日期，顯見其與被告丙○○間確有犯意聯絡為其論據。惟查：
          １、就偽造文書之部分：按以自己之名義作成之文書，雖為不實之登載，
              無論是否足生損害於他人，刑法上既無處罰明文，自無論罪之餘地。
              最高法院著有二十年非字第七六號判例可資參照，已如前述。本件被
              告乙○○已於本院調查中自承係萬元當舖實際負責人，故其以當舖負
              責人之名義開具當票，自無成立偽造文書之可能。
          ２、就侵占之部分：本件自訴人自訴被告乙○○侵占，無非係以前揭當票
              為其所開立，而認被告乙○○與同案被告丙○○有共犯關係為其依據
              。然本件被告乙○○之職業既係經營當舖行業，收受典當物品本係其
              職業所必須。尚難僅依被告乙○○開具當票，即遽認其與被告丙○○
              間有何犯意聯絡，且該等鑽石被告乙○○現僅向同案被告丙○○收取
              利息，並未做流當處理，業經被告乙○○供承在卷（見本院九十年五
              月二十五日調查筆錄），被告乙○○既未將自訴人所有之鑽石作流當
              處理，更無從認定被告乙○○有何易持有為所有之侵占意圖；至於當
              票上之日期記載與自訴人實際借予被告丙○○之日期不符一事，可能
              係因為同案被告丙○○時常拿鑽石至萬元當舖典當，以致於因典當次
              數過於頻繁，一時疏忽，才會有在日期上與自訴人實際借貸日不符等
              情，亦據自訴人於本院調查中自承於卷（見本院九十年六月二十九日
              調查筆錄），故應僅得認定係被告乙○○所誤載，尚不得因之遽認被
              告乙○○有何侵占意圖；且自訴人於本院調查相關事證後，復表示本
              件真正行為人應僅有被告丙○○一人，與被告乙○○無關等語（見本
              院九十年六月二十九日訊問筆錄），在在足證本件確與被告乙○○無
              關，純係同案被告丙○○之個人行為。
    （三）綜上所述，本件應係同案被告丙○○之個人行為（關於被告丙○○之部分
          ，將另案審結），與被告甲○○與乙○○二人無涉，此外復查無其他任何
          積極證據足資證明被告甲○○與乙○○有何自訴人所指之犯行，其犯罪嫌
          疑自有不足，而有刑事訴訟法第二百五十二條第十款之情形，揆諸前揭說
          明，爰以裁定駁回自訴。
據上論斷，應依刑事訴訟法第三百二十六條第三項，裁定如主文。
中      華      民      國    九十      年      七    月      六       日
                                        臺灣臺北地方法院刑事第七庭
                                            審判長  法   官 陳坤地
                                                    法   官 蕭清清
                                                    法   官 吳冠霆
右正本證明與原本無異。
如不服本裁定，應於裁定送達後五日內向本院提出抗告狀。
                                                    書記官  張耀鴻
中      華      民      國    九十      年     七     月      十一     日


司法院資訊處製作；財團法人民間司法改革基金會備份。
